臺灣高雄地方法院刑事判決　　　　　　　100年度易字第635號
公　訴　人　臺灣高雄地方法院檢察署檢察官
被　　　告　李世昌
上列被告因竊盜案件，經檢察官提起公訴（100 年度偵字第1026
5 、11529 、11530 、12251 、12314 號），嗣本院訊問被告後
，因被告就其被訴事實為有罪之陳述，經詢問被告及檢察官之意
見後，合議庭裁定由受命法官獨任依簡式審判程序審理，判決如
下：
    主  文
李世昌犯踰越安全設備竊盜罪，累犯，處有期徒刑柒月。又犯攜
帶兇器、毀壞門扇、侵入住宅竊盜罪，累犯，處有期徒刑柒月。
又犯毀壞門扇、侵入住宅竊盜罪，累犯，處有期徒刑柒月。又犯
侵入住宅竊盜罪，累犯，處有期徒刑捌月。又犯竊盜罪，累犯，
處有期徒刑月。應執行有期徒刑貳年陸月。
    事  實
一、李世昌前因犯竊盜、贓物等罪，經臺灣屏東地方法院以97年
    度易字第277 號判處有期徒刑4 月、5 月，並定應執行有期
    徒刑8 月確定；復因竊盜案件，經本院以97年度審簡字第29
    00號判處拘役50日確定；又因竊盜案件，經本院以97年度審
    簡字第4961號判處有期徒刑3 月確定；再因毒品危害防制條
    例案件，經本院以97年度審簡字第6648號判處有期徒刑6 月
    確定，嗣上開有期徒刑之罪，經本院以98年度審聲字第4667
    號裁定應執行有期徒刑1 年4 月確定，並與前揭所處拘役之
    刑接續執行，於99年1 月22日假釋出監並付保護管束，而於
    99 年2月20日保護管束期滿未經撤銷假釋，視為已執行完畢
    。詎其仍不知悔改，復意圖為自己不法之所有，分別於下列
    時間為下列行為：
  (一)於99年11月17日10時20分上午8 時許，徒手推移姚萬雄裝設
    於高雄市○○區○○街71巷1 號閣樓窗口之冷氣後，翻越該
    窗口進入閣樓後侵入住宅，並於1  樓客廳內竊取液晶電視1
    部，價值約新臺幣（下同）21,000元。嗣經警到場蒐證並採
    得3 枚指紋，送驗後而查知前情。
  (二)於100 年2 月26日21時許，以其路上拾獲、客觀上得為兇器
    之螺絲起子，將高雄市○○區○○街57號住宅之後門鐵門卸
    下後侵入該住宅，並於2  樓房間內竊取曾根松所有之洋酒1
    瓶（價值約5,000 元）、外套3 件（每件價值約500 元）。
    得手後將所竊得之洋酒飲用完畢，並將外套3 件及犯案所用
    之螺絲起子丟棄於高雄市○○區○○路橋下。
  (三)於100 年3 月4 日14時，徒手推動位於高雄市鳳山區海光四
    村538 號住宅之大門，致該門門鎖毀壞後，侵入住宅並於1
    樓客廳內竊取陳尚慶所有之集郵冊2 本（價值約2,600 元）
    、現金500 元。得手後欲離去之際，雖經陳尚慶之鄰居張桂
    芬發現，仍強行翻牆逃逸。事後李世昌變賣前開集郵冊2 本
    ，並將變賣所得及竊得之金錢花用殆盡。
  (四)於100 年3 月28日22時30分許，見李復國位於高雄市○○區
    ○○街198 號之住宅大門未鎖，即侵入該住宅，並於1 樓客
    廳內徒手竊取42吋電視1  台（價值約12,000元）、攝影機1
    台（價值約45,000元）、金錶1 支（價值約150,000 元）、
    戒指1 只（價值約300 元）、洋酒7 瓶（價值約1,500 元）
    、釣竿5 支（價值約2,000 元）、手錶2 支（價值約2,000
    元）、現金4,000 元。嗣因李世昌將竊得之42吋電視1 台販
    售於不知情之林川煌，經林川煌察覺有異而報警查獲。
  (五)於100 年4 月12日凌晨0 時40分許，在高雄市鳳山區○○○
    路26號前，見陳柏龍所有之車號XWC-168 號普通重型機車鑰
    匙未拔，即竊取該車（價值約3,000 元）。嗣於同日19時30
    分許，騎乘該機車行經高雄市鳳山區海光四村316 號前，為
    執行肅竊勤務之員警查獲。
二、案經賴招娣、陳尚慶訴由高雄市政府警察局鳳山分局移送臺
    灣高雄地方法院檢察署檢察官偵查起訴。
    理  由
一、本件被告李世昌所犯係死刑、無期徒刑或最輕本刑為3 年以
    上有期徒刑以外之罪，亦非屬臺灣高等法院管轄第一審之案
    件，其於準備程序中就被訴事實為有罪之陳述，經本院告知
    簡式審判程序之旨，並聽取當事人意見後，經本院合議庭依
    刑事訴訟法第273 條之1 第1 項規定，裁定由受命法官獨任
    進行簡式審判程序，合先敘明。
二、上開事實。業據被告於偵查及本院中坦承不諱（100 年度偵
    字第11529 號卷第21至23頁、本院卷第23、34、35頁），而
    犯罪事實一(一)部分，有被害人姚萬雄於警詢、偵查時之證述
    ，並有高雄縣政府警察局鳳山分局刑案現場勘查採證報告表
    、現場照片，而遺留客廳電視櫃上方櫥櫃右邊玻璃門外側之
    指紋3 枚，經送內政部警政署刑事警察局鑑定，上開指紋與
    被告指紋卡上左環、左中、左食指指紋相符，有該局100 年
    1 月7 日刑紋字第1000002976號鑑定書在卷可證（警A1卷第
    4 至9 、12頁、偵字第11529 號卷第21頁）；犯罪事實一之
    (二)部分，並有告訴人賴招娣、證人洪國榮於警詢時之證述、
    指認照片在卷可參（警A2卷第7 至12、14頁）；犯罪事實一
    之(三)部分，則有告訴人陳尚慶、證人張桂芬即現場目擊者於
    警詢時之證述、現場照片在卷可佐（警A3卷第5 至9 、19至
    21頁）；犯罪事實一之(四)部分，亦有被害人李復國、證人林
    川煌即收購被告竊取液晶電視之人、證人洪國榮於警詢中之
    證述、高雄市政府警察局鳳山分局扣押筆錄、扣押物品目錄
    表、商品保證書、現場照片在卷可稽（警A4卷第9 至14、16
    至18、20至25、30頁）；另犯罪事實一之(五)部分，亦有卷附
    被害人陳柏龍於警詢時之證述、高雄市政府警察局鳳山分局
    扣押筆錄、扣押物品目錄表、高雄市政府警察局車輛尋獲電
    腦輸入單、贓物認領保管單可證（警A5卷第6 至12、16、18
    頁），堪認被告任意性自白與事實相符而足以採信。綜上，
    本案事證明確，被告上開犯行，洵堪認定。
三、按行為後法律有變更者，適用行為時之法律。但行為後之法
    律有利於行為人者，適用最有利於行為人之法律，刑法第2
    條第1 項定有明文。查本案被告為犯罪事實一之(一)之竊盜犯
    行後，刑法第321  條業於100 年1 月26日修正公布，於100
    年1 月28日生效，修正前之刑法第321 條第1 項規定「犯竊
    盜罪而有下列情形之一者，處6 月以上、5 年以下有期徒刑
    ：一、於夜間侵入住宅或有人居住之建築物、船艦或隱匿其
    內而犯之者。…六、在車站或埠頭而犯之者。」而修正後之
    該條項，則增列法定刑得併科罰金刑，修正為「犯竊盜罪而
    有下列情形之一者，處6 月以上、5 年以下有期徒刑，得併
    科新臺幣10萬元以下罰金」，且將第1 款修正為「侵入住宅
    或有人居住之建築物、船艦或隱匿其內而犯之者。」，及第
    6 款修正為「在車站、埠頭、航空站或其他供水、陸、空公
    眾運輸之舟、車、航空機內而犯之者。」，比較新舊法結果
    ，修正後之規定較不利於被告，是應依被告行為時即修正前
    之規定處斷。
四、論罪科刑：
  (一)按刑法第321 條第1 項第1 款之規定，已於100 年1 月26修
    正公布，並於100 年1 月28日起施行。而修正後之條文就侵
    入住宅竊盜已無日夜間之構成要件，凡侵入住宅或有人居住
    之建築物而犯竊盜行為，即該當之。次按，刑法第321 條第
    1 項第2 款所謂安全設備，係指依社會通常觀念足認為防盜
    之設備而言，窗戶具有防盜之作用，應屬刑法第321  條第1
    項第2  款所定之其他安全設備（最高法院55年台上字第547
    號判例、45年台上字第1443號判例參照），而冷氣窗口係為
    裝冷氣機而設，本有防止竊盜作用，依社會通常觀念係具有
    防盜之功能而屬安全設備。又按關於「毀越」指毀損與踰越
    而言，毀越門扇或安全設備而入室行竊，其越入行為即屬侵
    入住宅，已結合於所犯加重竊盜之罪質中，無更行構成侵入
    住宅罪之理；其中毀損門扇安全設備竊盜罪，乃同法第354
    條之毀損罪與普通竊盜罪之結合犯，上開毀損門扇安全設備
    ，係犯普通竊盜罪之加重情形，已結合於所犯加重竊盜之罪
    質中，自不能於論以加重竊盜罪外，更行論以毀損罪（最高
    法院27年上字第1887號判例、92年度台非字第6 號判決意旨
    參照）。再按，刑法第321 條第1 項第3 款之攜帶兇器竊盜
    罪，係以行為人攜帶兇器竊盜為其加重條件，此所謂兇器，
    其種類並無限制，凡客觀上足對人之生命、身體、安全構成
    威脅，具有危險性之兇器均屬之，且祇須行竊時攜帶此種具
    有危險性之兇器為已足，並不以攜帶之初有行兇之意圖為必
    要（最高法院79年台上字第5253號判例意旨參照）。末按，
    刑法第321 條第1 項所列各款為竊盜之加重條件，如犯竊盜
    罪兼具數款加重情形時，因竊盜行為祇有一個，仍祇成立一
    罪，不能認為法律競合或犯罪競合，但判決主文應將各種加
    重情形順序揭明，理由並應引用各款，俾相適應（最高法院
    69年台上字第3945號判例意旨參照）。
  (二)查被告於事實一之(二)所持之犯竊盜案件之螺絲起子雖未扣案
    ，但既得以破壞鐵門，可見其質地堅硬，客觀上顯然足以對
    人之生命、身體、安全構成威脅，具有危險性，應屬兇器無
    訛；被告又以上開工具破壞鐵門後進入屋內，此舉應屬毀壞
    門扇。是核被告犯罪事實一之(一)所為，係犯修正前刑法第32
    1 條第1 項第2 款踰越安全設備竊盜罪，公訴意旨認為係毀
    越安全設備罪，惟被告供述僅是將冷氣從窗口往內推，且依
    卷內資料亦未見有任何毀損之證據資料，難認有毀損窗戶之
    嫌，應僅認為踰越安全設備罪，公訴意旨前開認定，尚有未
    洽；犯罪事實一之(二)所為，係犯刑法第321  條第1 項第3款
    、第2 款、第1 款之攜帶兇器、毀壞門扇及侵入住宅竊盜罪
    ；犯罪事實一之(三)所為，係犯刑法第321 條第1 項第2 款、
    第1 款之毀壞門扇及侵入住宅竊盜罪；犯罪事實一之(四)所為
    ，係犯刑法第321 條第1 項第1 款侵入住宅竊盜罪；犯罪事
    實一之(五)所為，係犯刑法第320 條第1 項之竊盜罪。被告上
    開5 次竊盜犯行，時間有異，犯意各別且行為互殊，應分論
    併罰。
  (三)被告前有如事實欄所述案件經論罪科刑及執行完畢之情形，
    此有臺灣高等法院被告前案紀錄表在卷可佐，其於徒刑執行
    完畢後5 年之內故意再犯本案有期徒刑以上之罪，均為累犯
    ，應依刑法第47條第1 項規定，均加重其刑。
  (四)爰審酌被告現正值壯年，身心健全，不思以正途賺取生活所
    需，竟貪圖個人不法利益，恣意竊取他人財物，未能尊重他
    人財產權，實值非難；惟念及其於本院審理中坦認犯行，態
    度尚可，暨其犯罪動機、目的、手段及所竊取財物等一切情
    狀，分別量處如主文所示之刑，以資儆懲。另被告為犯罪事
    實一之(二)所攜帶之螺絲起子，並非被告所有，且經被告丟棄
    ，業據被告於本院審理中供述明確（本院卷第34頁），既無
    證據證明上開螺絲起子為被告所有且仍然存在，爰不宣告沒
    收，併此敘明。
  (五)至公訴意旨雖認：被告曾有多次竊盜前科，復為本件多次犯
    行，顯有犯罪之習慣，請依竊盜犯贓物犯保安處分條第第3
    條第1 項規定，諭知強制工作等語。惟按保安處分係針對受
    處分人將來之危險性所為之處置，以達教化、治療之目的，
    為刑罰之補充制度。我國現行刑法採刑罰與保安處分雙軌制
    ，係在維持行為責任之刑罰原則下，為協助行為人再社會化
    之功能，以及改善行為人潛在之危險性格，期能達成根治犯
    罪原因、預防犯罪之特別目的。是保安處分中之強制工作，
    旨在對嚴重職業性犯罪及欠缺正確工作觀念或無正常工作因
    而犯罪者，強制其從事勞動，學習一技之長及正確之謀生觀
    念，使其日後重返社會，能適應社會生活。竊盜犯贓物犯保
    安處分條例第3 條第1 項規定，即係本於保安處分應受比例
    原則之規範，使保安處分之宣告，與行為人所為行為之嚴重
    性、行為人所表現之危險性及對於行為人未來行為之期待性
    相當之意旨而制定，而由法院視行為人之危險性格，決定應
    否令入勞動處所強制工作，以達預防之目的（最高法院91年
    度台上字第4625號刑事判決意旨參照）。且按刑法上之習慣
    犯，與累犯、連續犯之性質有別，必須有具體之事實，足資
    證明行為人有犯罪之惡習及慣行，始有習慣犯規定之適用，
    並非一有累犯或連續犯之情形，即可認為有犯罪之習慣（最
    高法院54年度台上字第3041號判決意旨參照）。本案被告固
    有竊盜前科，然因現今社會經濟型態改變，一般失業者謀生
    不易，此為眾所周知之事實，自難因被告於出獄後再次犯竊
    盜罪，即認其欠缺正確工作觀念或無正常工作因而犯罪；又
    觀以本案被告竊取之物品，並非均屬有高額變現價值之物，
    且被告為警緝獲前，正從事水泥臨時工之工作，有卷附筆錄
    可參（本院卷第43頁），是堪認被告並非欲藉由竊取他人財
    物作為其謀生之職業，是依本案犯罪之期間、次數、所竊財
    物等情觀之，本案應係基於被告工作不穩定，因飢餓而起竊
    盜犯意，尚難因被告歷經前案科刑後再犯本案，即率認被告
    仍有竊盜之犯罪習慣或以犯罪為常業，且卷內尚無其他具體
    事證，得據以認定被告確有犯罪習慣，或因遊蕩、懶惰成習
    而犯罪。職是，本院認量處如主文所示之刑，已足收遏止並
    矯治其犯行之效果，尚無併予諭知強制工作之必要，附此敘
    明。
據上論斷，應依刑事訴訟法第299 條第1 項前段，刑法第2 條第
1 項、修正前刑法第321 條第1 項第2 款、刑法第320 條第1 項
、第321 條第1 項第1 、2 、3 款、第47條第1  項、第51條第5
款，判決如主文。
本案經檢察官黃世勳到庭執行職務。
中    華    民    國  100     年    5     月    23    日
                  刑事第十一庭  法  官  林正忠
以上正本證明與原本無異。
如不服本判決應於收受判決後10日內向本院提出上訴書狀，並應
敘述具體理由。其未敘述上訴理由者，應於上訴期間屆滿後20日
內向本院補提理由書(均須按他造當事人之人數附繕本)「切勿逕
送上級法院」。
中    華    民    國  100     年    5     月    23    日
                                書記官  劉甄庭
附錄本案論罪法條：
修正前刑法第321條
犯竊盜罪而有左列情形之一者，處6 月以上、5 年以下有期徒刑
：
一  於夜間侵入住宅或有人居住之建築物、船艦或隱匿其內而犯
    之者。
二  毀越門扇、牆垣或其他安全設備而犯之者。
三  攜帶兇器而犯之者。
四  結夥三人以上而犯之者。
五  乘火災、水災或其他災害之際而犯之者。
六  在車站或埠頭而犯之者。
前項之未遂犯罰之。
刑法第320條
意圖為自己或第三人不法之所有，而竊取他人之動產者，為竊盜
罪，處5  年以下有期徒刑、拘役或 5 百元以下罰金。
意圖為自己或第三人不法之利益，而竊佔他人之不動產者，依前
項之規定處斷。
前二項之未遂犯罰之。
刑法第321 條
犯竊盜罪而有下列情形之一者，處6 月以上、5 年以下有期徒刑
，得併科新臺幣10萬元以下罰金：
一、侵入住宅或有人居住之建築物、船艦或隱匿其內而犯之者。
二、毀越門扇、牆垣或其他安全設備而犯之者。
三、攜帶兇器而犯之者。
四、結夥三人以上而犯之者。
五、乘火災、水災或其他災害之際而犯之者。
六、在車站、埠頭、航空站或其他供水、陸、空公眾運輸之舟、
    車、航空機內而犯之者。
前項之未遂犯罰之。